【裁判字號】    99,訴,574
【裁判日期】    990812
【裁判案由】    違反毒品危害防制條例
【裁判全文】
臺灣嘉義地方法院刑事判決               99年度訴字第574號
公  訴  人  臺灣嘉義地方法院檢察署檢察官
被      告  甲○○
上列被告因違反毒品危害防制條例等案件，經檢察官提起公訴（
99年度毒偵字第768號），本院合議庭裁定由受命法官獨任行簡
式審判程序，判決如下：
    主  文
甲○○施用第二級毒品，累犯，處有期徒刑肆月；扣案之甲基安
非他命壹包（甲基安非他命驗餘淨重零點肆伍捌肆公克）沒收銷
燬之；上開毒品外包裝袋壹個沒收。又施用第一級毒品，累犯，
處有期徒刑捌月；扣案之海洛因貳包（海洛因驗餘淨重合計零點
伍伍公克），均沒收銷燬之；上開毒品外包裝袋貳個、注射針筒
貳支，均沒收。應執行有期徒刑拾月；扣案之甲基安非他命壹包
（甲基安非他命驗餘淨重零點肆伍捌肆公克）、海洛因貳包（海
洛因驗餘淨重合計零點伍伍公克），均沒收銷燬之，上開毒品外
包裝袋參個、注射針筒貳支，均沒收。
    犯 罪 事 實
一、甲○○前因施用毒品案件，經本院以94年度毒聲字第126號
    裁定送觀察勒戒後，認無繼續施用毒品傾向，於民國94年5
    月5日釋放，並經臺灣嘉義地方法院檢察署檢察官於同日以
    94年度毒偵字第446號為不起訴處分確定。又前因施用毒品
    之毒品危害防制條例等案件，經本院以96年度訴字第462號
    判處有期徒刑7月確定，並經減刑裁定為應執行有期徒刑3月
    15日確定，於98年4月1日執行完畢。仍不知悔改，於觀察勒
    戒執行完畢釋放後，再基於施用第2級毒品甲基安非他命之
    犯意，於99年5月22日6時許，在嘉義市東區芳草里5之6號住
    處，以將甲基安非他命置入玻璃球內，加熱燒烤吸食煙霧之
    方式，施用甲基安非他命1次。又基於施用第1級毒品海洛因
    之犯意，於同日8、9時許，在嘉義市○區○○路湯姆熊遊藝
    場廁所內，以將海洛因加水溶解後，再用針筒注射身體之方
    式，施用海洛因1次。嗣於同日18時20分許，在嘉義市○區
    ○○路181號，因另案通緝為警查獲，當場扣得其所有供施
    用毒品所用之甲基安非他命1包、海洛因2包及預備供施用海
    洛因所用之注射針筒2支，並於99年5月23日0時10分許，經
    警採尿送驗，呈甲基安非他命及嗎啡陽性反應。
二、案經嘉義縣警察局中埔分局報請臺灣嘉義地方法院檢察署檢
    察官偵查起訴，經本院合議庭裁定由受命法官獨任行簡式審
    判程序。
    理  由
一、訊據被告甲○○對於上揭犯行，於本院準備程序及審理時均
    坦承不諱（見本院卷第38、47-48頁），且被告於99年5月23
    日0時10分許，經警採尿送驗，呈甲基安非他命及嗎啡陽性
    反應，有臺灣檢驗科技股份有限公司濫用藥物檢驗報告、代
    號與真實姓名對照表各1紙附卷可稽（見偵卷第30頁、本院
    卷第34頁），又扣案疑似甲基安非他命之白粉1包，經送鑑
    定結果確含有甲基安非他命成分，甲基安非他命驗餘淨重0.
    4584公克，此有行政院衛生署草屯療養院草療鑑字第099060
    0006號鑑定書1份在卷足憑（見偵卷第28頁）；扣案疑似海
    洛因之白粉2包，經送鑑定結果確含有海洛因成分，海洛因
    驗餘淨重合計0.55公克，此有法務部調查局濫用藥物實驗室
    99年6月7日調科壹字第09923011950號鑑定書1份附卷可考（
    見偵卷第27頁），並有甲基安非他命1包、海洛因2包及注射
    針筒2支扣案可資佐證，足認被告之自白與事實相符。
二、按毒品危害防制條例於92年7月9日修正公布，自93年1月9日
    施行，其中第20條、第23條將施用毒品之刑事處遇程序，區
    分為「初犯」及「5年內再犯」、「5年後再犯」。依其立法
    理由之說明：「初犯」，經觀察、勒戒或強制戒治後，應為
    不起訴處分或不付審理之裁定；經觀察、勒戒或強制戒治執
    行完畢釋放後，「5年內再犯」者，因其再犯率甚高，原實
    施之觀察、勒戒及強制戒治既已無法收其實效，爰依法追訴
    或裁定交付審理。至於經觀察、勒戒或強制戒治執行完畢釋
    放後，「5年後再犯」者，前所實施之觀察、勒戒或強制戒
    治已足以遮斷其施用毒品之毒癮，為期自新及協助其斷除毒
    癮，仍適用「初犯」規定，先經觀察、勒戒或強制戒治之程
    序。從而依修正後之規定，僅限於「初犯」及「5年後再犯
    」二種情形，始應先經觀察、勒戒或強制戒治程序。倘被告
    於5年內已再犯，經依法追訴處罰，縱其第3次（或第3次以
    上）再度施用毒品之時間，在初犯經觀察、勒戒或強制戒治
    執行完畢釋放5年以後，已不合於「5年後再犯」之規定，且
    因已於「5年內再犯」，顯見其再犯率甚高，原實施觀察、
    勒戒或強制戒治，已無法收其實效，即應依該條例第10條處
    罰（最高法院95年度第7次刑事庭會議決議、97年度第5次刑
    事庭會議決議意旨參照）。查被告前因施用毒品案件，經本
    院以94年度毒聲字第126號裁定送觀察勒戒後，認無繼續施
    用毒品傾向，於94年5月5日釋放，並經臺灣嘉義地方法院檢
    察署檢察官於同日以94年度毒偵字第446號為不起訴處分確
    定。又前因施用毒品之毒品危害防制條例等案件，經本院以
    96年度訴字第462號判處有期徒刑7月確定，並經減刑裁定為
    應執行有期徒刑3月15日確定，於98年4月1日執行完畢，有
    臺灣高等法院被告前案紀錄表1份附卷可憑，是被告於觀察
    勒戒執行完畢釋放後，於5年內已再犯，並經依法追訴處罰
    ，雖其本件再度施用毒品之時間，在經觀察勒戒執行完畢釋
    放5年以後，已不合於「5年後再犯」之規定，依上開決定，
    應依法追訴處罰甚明。本件事證明確，被告之犯行均堪予認
    定。
三、核被告所為，係犯毒品危害防制條例第10條第2項之施用第2
    級毒品罪，及同條例第10條第1項之施用第1級毒品罪。被告
    持有甲基安非他命、海洛因進而施用之，其持有之低度行為
    應為施用之高度行為所吸收，均不另論罪。被告所犯上開2
    罪，犯意各別，罪名有異，應予分論併罰。被告受徒刑之執
    行完畢後，5年以內故意再犯本件有期徒刑以上之罪，均為
    累犯，各應依刑法第47條第1項規定加重其刑。爰審酌被告
    前因施用毒品犯行，經觀察勒戒執行完畢，猶不思藉機徹底
    戒除施用毒品之惡習，仍再次施用毒品，惟其施用毒品係自
    戕行為，及本件施用毒品之手段，其犯後坦承犯行等一切情
    狀，各量處如主文所示之刑，及定其應執行之刑。扣案之甲
    基安非他命1包、海洛因2包，分屬毒品危害防制條例所稱之
    第2級毒品、第1級毒品，應依毒品危害防制條例第18條第1
    項前段之規定，宣告沒收銷燬之；扣案之上開毒品外包裝袋
    3個，係被告所有，用於包裹毒品，防其裸露、逸出、潮濕
    ，便於持有藉以施用甲基安非他命、海洛因，係被告供犯罪
    所用之物，業據被告於本院審理時供承在卷（見本院卷第48
    頁），爰依刑法第38條第1項第2款規定宣告沒收。扣案之注
    射針筒2支，係被告所有供施用海洛因預備所用之物，並經
    被告於本院審理時供承在卷（見本院卷第46頁），爰依刑法
    第38條第1項第2款宣告沒收。
據上論斷，應依刑事訴訟法第273條之1第1項、第299條第1項前
段，毒品危害防制條例第10條第2項、第1項、第18條第1項前段
，刑法第11條、第47條第1項、第51條第5款、第38條第1項第2款
，判決如主文。
本案經檢察官曹合一到庭執行職務。
中    華    民    國    99    年    8     月    12    日
                    刑事第二庭   法  官  卓春慧
以上正本證明與原本無異。
如不服本判決應於收受判決後10日內向本院提出上訴書狀，並應
敘述具體理由；其未敘述上訴理由者，應於上訴期間屆滿後20日
內向本院補提理由書（均須按他造當事人之人數附繕本）「切勿
逕送上級法院」。
中    華    民    國    99    年    8     月    12    日
                                 書記官  李玫娜
附錄本案論罪科刑法條全文：
毒品危害防制條例第10條：
施用第一級毒品者，處6月以上5年以下有期徒刑。
施用第二級毒品者，處3年以下有期徒刑。

司法院資訊處製作；財團法人民間司法改革基金會備份。
